【裁判字號】    95,易,2174
【裁判日期】    951130
【裁判案由】    毒品危害防制條例
【裁判全文】
臺灣臺北地方法院刑事判決              95年度易字第2174號
公  訴  人  臺灣臺北地方法院檢察署檢察官
被      告  甲○○
上列被告因毒品危害防制條例案件，經檢察官提起公訴（95年度
毒偵字第2410號），惟被告於本院準備程序中為有罪之陳述，經
本院合議庭裁定以簡式審判程序審理，茲判決如下：
    主  文
甲○○施用第二級毒品，累犯，處有期徒刑陸月，如易科罰金以
銀元佰元即新臺幣玖佰元折算壹日。扣案之甲基安非他命壹包
（不含包裝袋，驗餘淨重零點柒捌玖公克）、甲基安非他命殘渣
（不含沾附該殘渣之簡易毒品施用工具，量微無法磅秤）沒收銷
燬；包裝袋壹只、簡易毒品施用工具壹組（不含盛裝之甲基安非
他命殘渣）沒收。
    事  實
本案之犯罪事實，除起訴書犯罪事實欄一第五行查獲之時間更正
為「九十五年五月十五日二十時許」、第十行「淨重零點八公克
」後補充「驗餘淨重零點七八九公克」，另其關於「安非他命」
之記載均更正為「甲基安非他命」外，其餘均引用該欄之記載（
如附件）。
    理  由
一、程序部分：
    本案公訴人起訴被告甲○○持有毒品犯行為施用毒品之低度
    行為，屬犯罪事實之一部，其犯罪事實一部發生之地，即屬
    犯罪地，是被告甲○○在臺北市中山區○○○路本院轄區內
    遭查獲時持有毒品，既為吸食毒品之一部，則本院應有管轄
    權。另被告所犯係死刑、無期徒刑、最輕本刑為三年以上有
    期徒刑以外之罪，其於本院準備程序中就被訴事實為有罪之
    陳述，經本院合議庭裁定由受命法官獨任依簡式審判程序而
    為判決，先予敘明。
二、得心證之理由：
    上開施用毒品之犯罪事實，業據被告甲○○於本院進行準備
    程序及審理程序時坦承不諱，又其於民國九十五年五月十五
    日為警查獲後於警察局所採集之尿液經送檢驗結果，確呈甲
    基安非他命陽性反應之事實，有臺灣檢驗科技股份有限公司
    九十五年六月一日編號ＣＺ000000000號濫用藥物
    尿液檢驗報告一紙可稽，此為鑑定機關本於專業知識及以精
    密儀器測試後所得之結論，自可憑信。而扣案之結晶狀物體
    一包及簡易毒品施用工具一組（由玻璃球及吸管組合而成）
    經送臺灣檢驗科技股份有限公司鑑定，亦均呈現甲基安非他
    命陽性反應，有該公司九十五年十月三十日編號ＣＨ二○○
    六Ａ○七一一、ＣＨ二○○六Ａ○七一二號檢驗報告各一紙
    附卷可參，故被告自白施用甲基安非他命應與事實相符，而
    堪採信。又被告曾於八十八年間因施用毒品案件，經本院以
    八十八年度毒聲字第七九九號裁定送勒戒處所觀察、勒戒後
    ，認為有繼續施用毒品傾向，再由本院以八十八年度毒聲字
    第一二一六號裁定至戒治處所強制戒治，至八十八年十一月
    二十四日因停止強制戒治出戒治所，八十九年三月二十六日
    執行完畢，由臺灣臺北地方法院檢察署檢察官以八十九年度
    戒毒偵字第一五二號為不起訴處分。嗣又於上開強制戒治處
    分執行完畢後五年內之九十二年間，再因施用第二級毒品案
    件，經本院以九十二年度簡字第四三九六號判決處有期徒刑
    五月確定等情，有臺灣高等法院被告全國前案紀錄表一份附
    卷足憑，是被告已非初犯或受觀察、勒戒、強制戒治處分執
    行完畢五年後再犯毒品危害防制條例第十條之罪之情形，其
    再次施用甲基安非他命之犯行，即無適用該條例第二十條第
    一項、第二項之餘地（最高法院九十五年第七次刑事庭會議
    決定參照），附予敘明。故本案事證明確，被告施用第二級
    毒品犯行，均堪以認定。
三、被告行為後，前於民國九十四年二月二日修正公布之刑法，
    已自九十五年七月一日起施行，另刑法施行法亦於九十五年
    六月十四日增訂該法第一條之一規定，並自九十五年七月一
    日施行。其中修正後刑法第二條之規定，乃係關於新舊法比
    較適用之準據法，其本身無關行為可罰性要件之變更，故於
    九十五年七月一日刑法修正施行後，如有涉及比較新舊法之
    問題，即應逕依修正後刑法第二條第一項規定，為「從舊從
    輕」之比較（最高法院九十五年度第八次刑事庭會議決議意
    旨參照）。經查：
  (一)刑法第四十七條原規定：「受有期徒刑之執完畢或受無期徒
    刑或有期徒刑一部之執行而赦免後，五年以內再犯有期徒刑
    以上之罪者，為累犯，加重本刑至二分之一。」，被告行為
    後修正施行之刑法第四十七條規定為：「受徒刑之執行完畢
    ，或一部之執行而赦免後，五年以內故意再犯有期徒刑以上
    之罪者，為累犯，加重本刑至二分之一。第九十八條第二項
    關於因強制工作而免其刑之執行者，於受強制工作處分之執
    行完畢或一部之執行而免除後，五年以內故意再犯有期徒刑
    以上之罪者，以累犯論。」。本案被告所犯係屬故意犯罪，
    是不論依修正前後之刑法規定均構成累犯，故修正前刑法第
    四十七條之規定，對被告並無不利。
  (二)修正後刑法第四十一條第一項前段有關易科罰金折算標準之
    規定為：「犯最重本刑為五年以下有期徒刑以下之刑之罪，
    而受六個月以下有期徒刑或拘役之宣告者，得以新臺幣一千
    元、二千元或三千元折算一日，易科罰金。」，而修正前同
    條項就易科罰金之折算標準係規定：「得以一元以上三元以
    下折算一日，易科罰金」，再依修正前罰金罰鍰提高標準條
    例第二條（現已刪除）之規定，就其原定數額提高為一百倍
    折算一日，即係以銀元一百元、二百元、三百元折算一日，
    折算為新臺幣幣值後，則為以新臺幣三百元、六百元、九百
    元折算一日。是比較修正前後之易科罰金折算標準，自以行
    為時即修正前之規定，較有利於被告。本案既仍適用修正前
    刑法第四十一條第一項前段之規定定被告易科罰金之折算標
    準，自仍應適用修正前罰金罰鍰提高標準條例第二條之規定
    提高折算之罰金數額，亦此敘明，且為免與刑法第四十一條
    第一項修正施行後所定易科罰金折算標準改採新臺幣計算產
    生混淆誤解起見，另引用現行法規所定貨幣單位折算新臺幣
    條例第二條明定易科罰金折算標準及折算新臺幣之數額，以
    資明確。
  (三)綜合上述各條文修正前後之比較後，適用修正後之刑法及刑
    法施行法等相關法律規定並未對被告更為有利，揆諸前揭刑
    法第二條第一項前段規定，即應適用修正前之刑法第四十七
    條、第四十一條第一項前段及修正前罰金罰鍰提高標準條例
    第二條等規定。至於從刑之沒收部分，則從屬於主刑，亦適
    用修正前刑法第三十八條規定宣告沒收。
四、查甲基安非他命分別係毒品危害防制條例第二條第二項第二
    款所定之第二級毒品，不得非法持有、施用。故核被告施用
    甲基安非他命之行為，係犯毒品危害防制條例第十條第二項
    施用第二級毒品罪。其於施用甲基安非他命前後之持有甲基
    安非他命犯行，為其施用之高度行為所吸收，不另論罪。查
    被告前於九十二年間因違反毒品危害防治條例案件，經本院
    以九十二年度簡字第四三九六號判決處有期徒刑五月確定，
    並於九十三年四月九日易科罰金執行完畢之事實，有臺灣高
    等法院被告全國前案記錄表一份在卷可稽，故其於五年以內
    再犯本案有期徒刑之罪，為累犯，應加重其刑。爰審酌被告
    曾因施用毒品經觀察、勒戒及強制戒治後，仍未能戒斷其施
    用毒品之惡習，足見其陷溺已深，惟因施用毒品均僅係戕害
    其自己身心並無加害他人，犯罪後坦承犯行、態度尚稱良好
    等一切情狀，量處如主文所示之刑，並依前揭說明諭知易科
    罰金之折算標準。
五、扣案第二級毒品甲基安非他命一包（不含包裝袋，驗餘淨重
    零點七八九公克），應依毒品危害防制條例第十八條第一項
    前段之規定，沒收銷燬之，另扣案之毒品簡易施用器具一組
    及空包裝袋一個，均為被告所有供施用甲基安非他命所用之
    器具，然前者並非專供施用或包裝毒品之器具，均依刑法第
    三十八條第一項第二款規定沒收。而上開毒品簡易施用器具
    業經被告使用等情，業經被告坦承在卷，其必然附著之微量
    第二級毒品甲基安非他命，亦應併依毒品危害防制條例第十
    八條第一項前段規定沒收銷燬，併予敘明。
據上論斷，應依刑事訴訟法第二百七十三條之一第一項、第二百
九十九條第一項前段、第三百十條之二、第四百五十四條第二項
，毒品危害防制條例第十條第二項、第十八條第一項前段，刑法
第二條第一項前段、第十一條前段、修正前刑法第四十七條、第
四十一條第一項前段、第三十八條第一項第二款，修正前罰金罰
鍰提高標準條例第二條，現行法規所定貨幣單位折算新臺幣條例
第二條，判決如主文。
本案經檢察官蕭方舟到庭執行職務。
中    華    民    國    95    年    11    月    30    日
                  刑事第十庭    法  官  林柏泓
如不服本判決，應於判決送達後10日內向本院提出上訴狀 (應抄
附繕本)。
以上正本證明與原本無異。
                                書記官  柯貞如
中    華    民    國    95    年    11    月    30    日


司法院資訊處製作；財團法人民間司法改革基金會備份。
